臺灣高等法院臺南分院刑事判決　　　　96年度上訴字第1060號
上　訴　人　臺灣臺南地方法院檢察署檢察官
被　　　告　甲○○
　　　　　　　　　　（現另案於臺南監獄臺南分監執行中）
上列上訴人因被告違反毒品危害防制條例案件，不服臺灣臺南地
方法院96年度訴字第610號，中華民國96年8月9日第一審判決（
起訴案號：臺灣臺南地方法院檢察署96年度毒偵字第1047號），
提起上訴，本院判決如下：
    主  文
原判決撤銷，發回臺灣臺南地方法院更為判決。
    理  由
一、公訴意旨略稱：被告甲○○，於觀察、勒戒執行完畢後 5年
    內，復施用毒品，經判處有期徒刑 8月（尚未確定）。詎其
    猶未戒除毒癮，復另行基於施用第一級毒品之犯意，於民國
    （下同）96年 3月21日為警採尿前回溯26小時內之某時許，
    在不詳地點，施用第一級毒品海洛因 1次，嗣其於同日上午
    10時10分許，在臺南市○區○○路227巷24弄15號4樓之15室
    ，為警查獲施用毒品所用之吸管1支及注射針筒2支等物，並
    經警徵得其同意採尿送驗後，結果呈嗎啡陽性反應。檢察官
    因認被告涉犯毒品危害防制條例第10條第 1項之施用第一級
    毒品罪嫌等語。
二、原審判決意旨略以：本件被告前曾於95年10月15日，在臺南
    市某店名不詳之加油站廁所內，施用第一級毒品，經原審法
    院於96年 4月23日以95年度訴字第1730號刑事判決判處被告
    有期徒刑8月，於96年5月10日確定在案。被告於原審法院訊
    問時供承其自95年10月15日起至96年 3月21日間均仍有再陸
    續施用第一級毒品海洛因，平均每週 3次，有時在其住處，
    有時在其車內，然都在臺南縣市內等語，其供述與毒品施用
    者於成癮之後多持續、反覆施用毒品之經驗法則相符。被告
    於此期間內多次反覆施用吸食第一級毒品之行為，應屬因其
    心理上確具有對第一級毒品之「成癮性」故無法根除戒斷，
    始一再於毒癮發作之情形下，基於同一施用第一級毒品之犯
    意所為之行為，且既復係觸犯構成要件相同之罪，認本件與
    前案乃存在集合犯之實質上包括一罪之關係。被告前案所犯
    之施用第一級毒品罪之犯行既已經原審法院判決確定，而本
    件被告被訴之犯罪時間又在前案判決確定之前，本件犯行應
    已為前案之確定判決效力所及，本件即為同一案件重行起訴
    ，故為不受理之判決等語，固非無見。
三、惟查：
(一)、查刑法第56條連續犯之規定，業於94年1月7日修正公布刪除
    ，並於95年7月1日施行，是連續犯之廢止，乃於回歸連續犯
    數罪之本質，並考慮刑罰公平原則，避免多次犯罪僅科以一
    次刑罰，引發鼓勵犯罪質疑，及犯罪次數與刑度輕重失衡之
    流弊，此為法界數十年來所凝聚，並落實為法律修正之共識
    ，是倘於廢止連續犯之規定後，在與接續犯或集合犯概念不
    符之情形下，猶予以擴張適用，則集合犯或接續犯之概念終
    將重蹈連續犯之覆轍，連續犯廢止之目的將成泡影，刑法改
    革亦成空談。且觀諸毒品危害防制條例第十條第一項之構成
    要件為：「施用第一級毒品者，處……」，並非規定「施用
    第一級毒品『成癮』者，處……」，自其構成要件文義衡之
    ，實無從認定立法者本即預定該犯罪之本質必有數個同種類
    行為而反覆實行之集合犯行。從而對於施用毒品者其每次施
    用毒品行為，應認為均單獨成立一個犯罪行為，即每次施用
    毒品行為，均應該當毒品危害防制條例第10條規定之構成要
    件，因此施用毒品成癮者，其多次施用毒品行為，在犯罪認
    識上，其應存在有數個犯罪為是，要難認係出於同一之犯意
    之為集合犯（臺灣高等法院暨所屬法院95年法律座談會刑事
    提案第13號研討結論、最高法院96年度第 9次刑事庭會議參
    照）。
(二)、本件被告於如上所述之時、地，所為之施用毒品行為距被告
    於95年10月15日（即原審法院95年度訴字第1730號刑事判決
    所認之施用第一級毒品時間），前後相距達5個月以上，被
    告顯非「短時間內」「密集」施用第一級毒品之行為，既已
    分別如為警查獲並移送偵辦，揆諸前揭意旨，應視其施用第
    一級毒品海洛因之犯意均已中斷，被告所為如上所述施用第
    一級毒品海洛因之犯行，均係另行起意，被告本案被訴施用
    第一級毒品海洛因之犯行並無集合犯之適用。原判決以本件
    被告被訴施用第一級毒品之事實與原審法院95年度訴字第
    1730號判決所認定之施用第一級毒品，具有集合犯之實質上
    一罪關係，尚有未洽。檢察官上訴意旨指稱本件被告施用毒
    品之時間與原審95年度訴字第1730號之犯罪時間（95年10月
    15日）相距 5個月以上，非基於單一故意為之等語，為有理
    由，自應由本院將原判決撤銷，並顧及被告之審級利益，應
    發回原法院更為適當之裁判，並不經言詞辯論為之。
據上論斷，應依刑事訴訟法第369條第1項但書、第372條，判決
如主文。
中　　華　　民　　國　　96　　年　　10　　月　　16　　日
　　　　　　　　　刑事刑三庭    審判長法　官  陳義仲
　　　　　　　　　　　　　　　　　　  法　官  蘇清水
　　　　　　　　　　　　　　　　　　  法　官  宋明蒼
以上正本證明與原本無異。
如不服本判決，應於收受本判決後十日內向本院提出上訴書狀。
其未敘述上訴理由者並得於提起上訴後十日內向本院補提理由書
狀（均須按他造當事人之人數附繕本）「切勿逕送上級法院」。
　　　　　　　　　　　　　　　　　　　書記官  翁心欣
中　　華　　民　　國　　96　　年　　10　　月　　16　　日
